臺灣高雄地方法院民事判決　　　　　　100年度家訴字第162號
原　　　告　台灣金聯資產管理股份有限公司
法定代理人　沈臨龍
訴訟代理人　黃財發
　　　　　　周子幼
被　　　告　賴福興
　　　　　　吳嘉惠
上列當事人間請求宣告分別財產制事件，本院於中華民國100年8
月18日言詞辯論終結，判決如下：
    主  文
被告賴福興、吳嘉惠間之夫妻財產制應改用分別財產制。
訴訟費用新臺幣仟元由被告負擔。
    事實及理由
一、原告起訴主張：
  (一)緣原告業於民國94年12月15日與訴外人即債權讓與人合作金
    庫商業銀行股份有限公司，簽訂「不良債權讓與契約書」，
    將其對於被告賴福興所積欠之本金暨利息、違約金、墊付費
    用等債權、擔保物權及其他從屬之權利一併讓與原告，並經
    原告依金融機構合併法第15條第1項第1款及第18條第3 項之
    規定，於95年3 月31日在民眾日報登報公告，此有債權讓與
    證明書可證，是本案原債權讓與人對於被告賴福興之債權，
    業已合法移轉於原告，，原告得以債權人之地位行使權利。
  (二)又被告賴福興、吳嘉惠二人為配偶關係，現婚姻關係仍存續
    中。而原告前與被告賴福興間之清償債務強制執行事件，業
    於97年3月4日經換發臺灣嘉義地方法院92年度執字第3315號
    債權憑證在案，惟賴福興迄今尚積欠原告債務本金2,814,07
    8元，及自94年12月15日起至清償日止，按週年利率8.005%
    計算之利息，暨自94年12月15日起至清償日止，按週年利率
    1.601%計算之違約金等債務未為清償。然因原告查得被告賴
    福興現名下已無財產可強制執行，及被告賴福興與吳嘉惠間
    ，現婚姻關係仍存續中，且未以契約訂立夫妻財產制，被告
    賴福興對於原告上開債務之清償顯有妨礙，原告於未得受償
    前，自得向法院聲請宣告被告二人之法定財產制改用分別財
    產制。
  (三)為此，爰依民法第1011條之規定，提起本件訴訟，訴請判准
    被告二人夫妻財產制應改用分別財產制等情，並聲明求為判
    決：如主文所示等語。
三、被告答辯略以：
    被告賴福興則以：當時把房子賣回給原來的建商，並約定由
    原來的建商來負擔債款，惟不知道原來的建商當時並沒有將
    被告之債務清償。原告並沒有真正的誠意要解決事情，原告
    標下的錢是很低很低的，卻來追討底下基層的人等語置辯。
    另被告吳嘉惠則以：與被告賴福興抗辯相同等語置辯。
四、按「夫妻未以契約訂立夫妻財產制者，除本法另有規定外，
    以法定財產制為其夫妻財產制。」，「債權人對於夫妻一方
    之財產已為扣押，而未得受清償時，法院因債權人之聲請，
    得宣告改為分別財產制。」，民法第1005條、第1011條分別
    定有明文。而「所謂未得受清償，包括全無可扣押之物或所
    扣押之物數量不足及所扣押之財產不足清償該為扣押之債權
    人債權等情形。」，此則有最高法院89年度台上字第854 號
    民事判決意旨可資參照，核先敘明。
五、本件原告主張被告二人現婚姻關係仍存續中，及被告賴福興
    尚積欠原告債務本金2,814,078 元，及自94年12月15日起至
    清償日止，按週年利率8.005%計算之利息，暨自94年12月15
    日起至清償日止，按週年利率1.601%計算之違約金等債務未
    為清償之事實，業據原告到庭陳述明確，並據原告提出債權
    讓與證明書影本、臺灣嘉義地方法院92年度執字第3315號債
    權憑證影本、財政部臺灣省北區國稅局98年度綜合所得稅各
    類所得資料清單、財產歸屬資料清單、戶籍謄本、司法院夫
    妻財產登記資料等各1份附卷為憑，復為被告二人到庭就原
    告主張之上開事實，不為爭執之陳述，應堪信原告主張之上
    開事實為真實。
六、嗣原告主張因被告賴福興現尚積欠原告如前所述之債務，復
    經原告聲請強制執行後仍未能受償等前情，則為被告所否認
    ，並到庭辯稱：當時把房子賣回給原來的建商，並約定由原
    來的建商來負擔債款，惟不知道原來的建商當時並沒有將上
    開債務清償。原告並沒有真正的誠意要解決事情，原告標下
    的錢是很低很低的，卻向底下基層的人追討等前詞。惟查，
    縱認被告所辯上情屬實，然仍僅屬被告與原建商間之債務不
    履行問題，被告即應依法向原建商請求損害賠償，復未據被
    告提出本件原告之請求為不合法之有利證據供本院審酌，依
    民事訴訟法第277 條：「當事人主張有利於己之事實者，就
    其事實有舉證之責任。但法律別有規定，或依其情形顯失公
    平者，不在此限。」之規定，被告所辯上情仍非有據。從而
    ，揆諸前開法律規定與最高法院民事判決意旨所示，本件原
    告依民法第1011條之規定，訴請宣告被告二人間之夫妻財產
    制改用分別財產制，於法洵屬有據，所訴自應予以准許。
七、據上論結，本件原告之訴為有理由，依民事訴訟法第78條、
    第85條第1 項前段，判決如主文。
中    華    民    國    100   年     8    月    30    日
                    家事法庭  法  官  柯盛益
以上正本，係照原本作成。
如不服本判決，應於本判決書送達後20日之不變期間內，向本院
提出上訴狀（須附繕本）及表明上訴理由，並繳納上訴裁判費。
中    華    民    國   100    年     8    月    30     日
                              書記官  李冠毅